【裁判字號】    97,訴,46
【裁判日期】    970514
【裁判案由】    強盜等
【裁判全文】
臺灣花蓮地方法院刑事判決                 97年度訴字第46號
公  訴  人  臺灣花蓮地方法院檢察署檢察官
被      告  丙○○
指定辯護人  吳美津律師
上列被告因強盜等案件，經檢察官提起公訴（97年度偵字第136號）
，本院判決如下：
    主  文
丙○○未經許可，持有可發射子彈具有殺傷力之改造手槍，處有
期徒刑處年捌月，併科罰金新台幣伍萬元，如易服勞役，以新
台幣壹仟元折算壹日；又犯準強盜罪而有刑法第三百二十一條第
一項第一、二、三款情形，未遂，處有期徒刑伍年，扣案改造貝
瑞塔手槍壹支（含彈匣壹個，槍枝管制編號0000000000號）、子
彈伍顆及扣案如附表編號五、八、九、十一、十二所示之物均沒
收。應執行有期徒刑捌年陸月，併科罰金新台幣伍萬元，如易服
勞役，以新台幣壹仟元折算壹日；扣案改造貝瑞塔手槍壹支（含
彈匣壹個，槍枝管制編號0000000000號）、子彈伍顆及扣案如附
表編號五、八、九、十一、十二所示之物均沒收。
    事  實
一、丙○○前因違反懲治盜匪條例案件，經最高法院83年台上字
    第4462號判決駁回上訴，判處無期徒刑確定（原審案號為：
    台灣高等法院花蓮分院83年度上重訴字第230號、本院82年
    度重訴字第2號），甫於民國96年4月13日假釋出獄，尚在假
    釋期間，仍不知警惕。丙○○明知非經中央主管機關許可，
    不得持有具有殺傷力之改造手槍、子彈，竟仍基於持有之犯
    意，自 96年7月間起，持有可發射子彈具殺傷力之改造貝瑞
    塔手槍1支及具殺傷力之子彈7發，隨時攜帶作為防身之用。
    另意圖為自己不法之所有，於97年1月8日夜間10時40分許，
    攜帶上開改造貝瑞塔手槍 1支、子彈7發及如附表1所示之工
    具，前往花蓮市○○路 8號乙○○住宅，從後門翻牆進入，
    以扳手破壞門鎖後，而侵入乙○○住宅書房內，著手翻找財
    物之際，不慎觸動保全警報系統，保全人員丁○○、甲○○
    據報趕赴現場，丙○○為脫免逮捕，竟亮槍脅迫稱：「我有
    帶槍，不要再過來！」，因甲○○仍繼續上前，丙○○隨即
    持該改造貝瑞塔手槍指向甲○○並扣板機（未擊發子彈），
    復與甲○○發生扭打，而當場施以強暴行為。嗣經警當場逮
    捕丙○○，並扣得其所有如附表所示之物。
二、案經被害人乙○○訴由花蓮縣警察局花蓮分局報告台灣花蓮
    地方法院檢察署檢察官偵查起訴。
    理  由
一、按被告以外之人於審判外之言詞或書面陳述，稱為「傳聞證
    據」，原則上不得作為證據，此為刑事訴訟法第 159條所明
    訂。然亦有例外，例如刑事訴訟法第159條之1第 2項規定，
    於偵查中向檢察官所為之陳述，除顯有不可信之情況者外，
    得為證據，又如同法第159條之5第1項規定，若經當事人於
    審判程序同意作為證據，且經法院審酌該言詞陳述或書面陳
    述作成時之情況，認為適當者，亦可為證據。查本案證人即
    保全人員丁○○、甲○○與證人即被害人乙○○於警詢、偵
    查中之證詞，及內政部警政署刑鑑字第0970009873號槍彈鑑
    定書，均為審判外之言詞、書面陳述，然分別符合上開規定
    ，故均有證據能力，合先敘明。
二、上開事實，業據被告丙○○坦承不諱，核與證人丁○○、甲○○、乙○○證述情節相符，又扣案槍彈經送內政部刑事警
    察局鑑定結果，認為扣案手槍係屬改造手槍（含彈匣 1個，
    槍枝管制編號0000000000號），由仿貝瑞塔廠84型半自動手
    槍製造之槍枝，可供擊發子彈使用，具殺傷力；子彈 7發，
    係非制式子彈，由金屬彈殼組合直徑8.5+-0.5mm金屬彈頭而
    成，採樣試射 2顆，均可擊發，認具殺傷力，有內政部警政
    署刑事警察局 97年1月22日刑鑑字第0970009873號槍彈鑑定
    書乙份在卷可參，足認被告之自白與事實相符。綜上，本件
    事證明確，應予依法論科。
三、核被告所為，係分別犯槍砲彈藥刀械管制條例第8條第4項之
    未經許可持有其他可發射子彈具有殺傷力之改造手槍、同條
    例第12條第4項未經許可持有子彈及刑法第321條第2項、第1
    項第 1、2、3款之加重竊盜罪未遂，惟被告為脫免逮捕而當
    場施以強暴行為，應按刑法第329條規定，依第330條第 2項
    、第 1項之規定，論以準加重強盜未遂罪。被告以一行為持
    有槍、彈，為想像競合犯，應從一重之槍砲彈藥刀械管制條
    例第8條第4項之未經許可持有其他可發射子彈具有殺傷力之
    改造手槍罪處斷。又被告著手搜尋財物尚未得手即為警查獲
    ，為未遂，應依刑法第25條第 2項規定酌減其刑。其所犯持
    有手槍罪與加重準強盜罪未遂兩罪，犯意各別，行為不同，
    應分論併罰。
四、爰審酌被告為國小畢業，智識程度不高，前因違反懲治盜匪
    條例案件，經最高法院83年台上字第4462號判決駁回上訴，
    維持原審所判無期徒刑確定，甫於 96年4月13日假釋出獄，
    尚在假釋期間，因長期在監執行，並未習得一技之長，年紀
    已經50多歲，有盜匪前科假釋中，謀職確有困難，為生計鋌
    而走險，而再次犯案，雖不知悔改，然亦有其無奈及情非得
    已之處，其犯後自始坦承犯行，已知錯誤，態度良好，認起
    訴檢察官原求處有期徒刑15年尚屬過重，爰依公訴檢察官論
    告建議，分別從輕量處如主文所示之刑，並就罰金刑部分諭
    知易服勞役之折算標準，再定其應執行刑為有期徒刑8年6月
    併科罰金，同時諭知罰金易服勞役之折算標準，希望被告能
    藉入監執行之機會，學習一技之長，於出獄後至少能謀得一
    職，以求溫飽，不再危害社會。
五、扣案改造貝瑞塔手槍1支（含彈匣1個，槍枝管制編號000000
    0000號）、驗餘子彈 5顆經鑑定為違禁物，已如前所述，應
    依刑法第38條第1項第1款之規定宣告沒收。扣案如附表編號
    5、8、9、11、12 所示之物，為被告所有供本案犯罪所用之
    物，均為其坦承在卷，應依刑法第38條第1項第2款規定宣告
    沒收。其餘如附表所示之扣案物品，雖為被告所有，然據其
    供述係平日之裝扮或放置在袋內之未分類物品，與本件準強
    盜犯行無關，復查無證據證明為本件犯案工具，爰不予沒收
    ，附此敘明。
據上論斷，應依刑事訴訟法第299條第1項前段，槍砲彈藥刀械管
制條例第8條第4項、第12條第 4項，刑法第11條前段、第25條第
2項、第55條、第329條、第330條第2項、第1項、第51條第5款、
第42條第3項、第38條第1項第1、2款，判決如主文。
本案經檢察官李子春到庭執行職務。
中    華    民    國    97    年    5     月    14    日
                  刑事第一庭  審判長法官  張健河
                                  法  官  湯國杰
                                  法  官  蕭一弘
上列正本證明與原本無異。
如對本判決不服，應於送達後10日內，向本院提出上訴狀（上訴
狀應記載具體上訴理由並應抄附繕本）告訴人或被害人如對於本
判決不服者，應具備理由請求檢察官上訴，其上訴期間之計算係
以檢察官收受判決正本之日期為準。
中    華    民    國    97    年    5     月    16    日
                                  書記官
附表一
┌──┬─────┬─────────────────┐
│編號│品名      │備註                              │
├──┼─────┼─────────────────┤
│一  │水管鉗    │與本案無關                        │
├──┼─────┼─────────────────┤
│二  │摺疊刀    │與本案無關                        │
├──┼─────┼─────────────────┤
│三  │手電筒    │與本案無關                        │
├──┼─────┼─────────────────┤
│四  │活動扳手  │與本案無關                        │
├──┼─────┼─────────────────┤
│五  │開口扳手  │行竊工具                          │
├──┼─────┼─────────────────┤
│六  │老虎鉗    │與本案無關                        │
├──┼─────┼─────────────────┤
│七  │尖嘴鉗    │與本案無關                        │
├──┼─────┼─────────────────┤
│八  │平口螺絲起│行竊工具                          │
│    │子        │                                  │
├──┼─────┼─────────────────┤
│九  │手套      │行竊工具                          │
├──┼─────┼─────────────────┤
│十  │口罩      │與本案無關                        │
├──┼─────┼─────────────────┤
│十一│紅色尼龍布│行竊工具                          │
│    │袋        │                                  │
├──┼─────┼─────────────────┤
│十二│黑色塑膠袋│行竊工具                          │
├──┼─────┼─────────────────┤
│十三│破壞扳手  │與本案無關                        │
├──┼─────┼─────────────────┤
│十四│帽子      │與本案無關                        │
└──┴─────┴─────────────────┘
附錄本案論罪科刑法條全文：
中華民國刑法第330條：
（加重強盜罪）
犯強盜罪而有第321條第1項各款情形之一者，處7年以上有期徒
刑。
前項之未遂犯罰之。
中華民國刑法第329條：
（準強盜罪）
竊盜或搶奪，因防護贓物、脫免逮捕或湮滅罪證，而當場施以強
暴脅迫者，以強盜論。
中華民國刑法第321條：
（加重竊盜罪）
犯竊盜罪而有左列情形之一者，處6月以上、5年以下有期徒刑：
一  於夜間侵入住宅或有人居住之建築物、船艦或隱匿其內而犯
    之者。
二  毀越門扇、牆垣或其他安全設備而犯之者。
三  攜帶兇器而犯之者。
四  結夥三人以上而犯之者。
五  乘火災、水災或其他災害之際而犯之者。
六  在車站或埠頭而犯之者。
前項之未遂犯罰之。
槍砲彈藥刀械管制條例第8條第4項：
未經許可，持有、寄藏或意圖販賣而陳列第1項所列槍枝者，處
3年以上10年以下有期徒刑，併科新臺幣700萬元以下罰金。
槍砲彈藥刀械管制條例第12條第4項：
未經許可，持有、寄藏或意圖販賣而陳列子彈者，處5年以下有
期徒刑，併科新台幣300萬元以下罰金。


司法院資訊處製作；財團法人民間司法改革基金會備份。
